【裁判字號】    99,審訴,556
【裁判日期】    990323
【裁判案由】    確認董事委任關係不存在
【裁判全文】
臺灣臺北地方法院民事判決             99年度審訴字第556號
原      告  乙○○
訴訟代理人  余俊儒律師
被      告  歐家股份有限公司
法定代理人  甲○○
上列當事人間確認董事委任關係不存在事件，本院於民國99年3
月12日言詞辯論終結，判決如下：
    主      文
確認原告與被告歐家股份有限公司間之董事委任關係不存在。
訴訟費用由被告負擔。
    事實及理由
壹、程序方面：
    按股份有限公司應由董事長對外代表公司，惟公司與董事間
    訴訟，除法律另有規定外，則由監察人或股東會所選任之人
    代表公司為訴訟，公司法第208條第3項、第213條亦定有明
    文可參，揆其立法目的，係恐董事長代表公司對董事起訴，
    難免有循私之舉。查本件係屬公司與董事間之訴訟，參照上
    開說明，自應以被告公司之監察人甲○○代表被告公司為之
    ，合先敘明。
貳、實體方面：
一、原告起訴主張略以：伊於民國98年10月24日於桃園國際機場
    欲出境時，遭內政部入出國及移民署以伊共同積欠稅捐案為
    由禁止出國，經伊查證後始得知伊於90年2 月17日遭冒名被
    選任為被告公司之董事，惟實則伊根本不知被告公司，也不
    認識被告公司任何董事及監察人，亦未參與被告公司之會議
    ，伊因冒名登記為被告公司之董事，致遭主管機關限制出境
    ，甚至有遭行政處罰之危險，故有訴請確認伊與被告公司間
    董事委任關係不存在之法律上利益，爰依法提起本訴等語。
    並聲明：確認原告與被告公司間之董事委任關係不存在。
二、被告法定代理人甲○○則略以：伊並不認識原告，也從來沒
    有見過原告，伊也從來不知道伊是被告公司的監察人。伊之
    前是被告歐家股份有限公司之負責人，在民國87年左右將公
    司的股權讓給范姜偉青，伊從來沒有同意擔任被告公司的監
    察人等語，資為抗辯。
三、得心證之理由：
（一）按確認法律關係之訴，非原告有即受確認判決之法律上利
      益者，不得提起之，民事訴訟法第247條前段定有明文。
      而該條所謂即受確認判決之法律上利益，係指因法律關係
      之存否不明確，致原告在私法上之地位有受侵害之危險，
      而此項危險得以對於被告之確認判決除去之者而言（最高
      法院42年臺上字第1031號判例參照）。本件原告是否為被
      告公司之董事，攸關原告對被告是否有身為董事之權利義
      務關係，原告對此自有請求確認之法律上利益，其提起本
      件確認之訴，於法即無不合。
（二）次按消極確認之訴，應由被告負立證責任，如被告欲主張
      原告確為董事，應由被告自負立證責任，如被告不能立證
      或其提出之證據不足採用，則原告之訴即應認為有理由，
      毋庸另行立證（參照最高法院19年上字第385 號判例意旨
      ）。本件原告前開主張之事實，業據其提出公司變更登記
      表、內政部入出國及移民署禁止（限制）出國通知單、財
      政部函及臺北市政府函等件為證，被告既未舉證證明原告
      確為被告公司之董事，揆諸前開說明，堪信原告之主張為
      真實。
四、從而，原告依民事訴訟法第247 條第1 項前段規定，請求確
    認原告與被告間之董事委任關係不存在，為有理由，應予准
    許。
五、據上論結：本件原告之訴為有理由。依民事訴訟法第78條，
    判決如主文。
中    華    民    國    99    年    3     月    23    日
                  民事第六庭法  官  蔡和憲
上為正本係照原本作成。
如對本判決上訴，須於判決送達後20日內向本院提出上訴狀。
中    華    民    國    99    年    3     月    23    日
                            書記官  廖素芳

司法院資訊處製作；財團法人民間司法改革基金會備份。
